臺灣士林地方法院民事判決　　　　　　　 99年度訴字第297號
原　　　告　陳柏諺
訴訟代理人　蔡文彬律師
訴訟代理人　馬恩忠律師
被　　　告　陳瑞庭即陳龍城
訴訟代理人　朱容辰律師
訴訟代理人　陳映姿
被　　　告　趙翊翔即趙苙登即辣食房商行
訴訟代理人　劉大正律師
上列當事人間給付保證獲利款事件，本院於民國100 年1 月4 日
言詞辯論終結，判決如下：
    主  文
被告趙翊翔即趙苙登即辣食房商行應給付原告新臺幣玖拾捌萬貳
仟壹佰貳拾貳元，及自民國九十九年二月三日起至清償日止，按
週年利率百分之五計算之利息。
原告其餘之訴駁回。
訴訟費用由被告趙翊翔即趙苙登即辣食房商行負擔百分之八十五
，其餘百分之十五由原告負擔。
本判決第一項於原告以新臺幣拾萬元為被告趙翊翔即趙苙登
即辣食房商行供擔保後，得假執行。但被告趙翊翔即趙苙登即辣
食房商行如以新臺幣玖拾捌萬貳仟壹佰貳拾貳元為原告預供擔保
或提存，得免為假執行。
原告其餘假執行之聲請駁回。
    事  實  及  理  由
一、原告起訴主張：
  (一)原告於民國97年4 月24日，與被告陳瑞庭（下稱陳瑞庭）、
    趙翊翔（原名趙苙登，即辣食房商行。與陳瑞庭合稱被告）
    簽訂「蜀中唐門麻辣滷味燙自願加盟合約書」（下稱系爭加
    盟合約書），約定原告應支付加盟金共計新臺幣（下同）36
    萬元予被告，被告則負責提供加盟經營所需之相關資源、資
    訊及技術。系爭合約書第3 條第1 項保證於原告加盟第1 年
    之獲利為每月淨利10萬元，並另簽訂獲利保障附約條款（下
    稱系爭獲利保障條款）。兩造原約定從97年7 月1 日起算，
    惟因盤點程序延後，故至97年7 月13日原告盤點完畢後，始
    從翌日即97年7 月14日開始結算保證獲利金額。原告乃自97
    年7 月14日起，按日寄發當日營業報表予被告，且每月製作
    月營收報表交由被告確認。惟自97年10月起，原告依約向被
    告請求給付97年7 月、8 月、9 月之獲利保障金額時，被告
    即開始藉故推諉、置之不理，原告則忍耐至98年4 月始終止
    兩造間之合作關係，累計經營8 個半月。原告虧損共計38萬
    8,971 元，加計被告承諾之每月保障獲利金額10萬元（8 個
    半月共計85萬元），合計為123 萬8,971 元。因被告於98年
    4 月3 日、5 月5 日、6 月5 日、6 月6 日分別清償4 萬元
    、4 萬元、2 萬元、2 萬元，合計已清償12萬元，扣除後被
    告尚應給付原告113 萬8,971 元。
  (二)兩造並未約定原告須印製有流水編號之點菜單。
  (三)依系爭加盟合約書、獲利保障條款，聲明請求判決：
    1.被告應共同給付原告118 萬8,971 元，及自起訴狀繕本送
      達翌日起至清償日止，按週年利率5%計算之利息。
    2.原告願供擔保，請准宣告假執行。
    （原告於言詞辯論終結後之100 年1 月14日提出辯論意旨狀
    ，雖將訴之聲明載為「被告應給付原告98萬2,122 元，及自
    起訴狀繕本送達翌日起至清償日止，按週年利率5%計算之利
    息」，惟本院仍以言詞辯論終結時原告所提訴之聲明為判決
    之依據，附此敘明。）
二、被告之答辯：
  (一)陳瑞庭辯稱：
    1.陳瑞庭與趙翊翔（即趙苙登）簽署品牌加盟代理合約書（
      下稱系爭品牌代理合約書），約定由趙翊翔授權陳瑞庭使
      用辣食房品牌推展麻辣滷味加盟連鎖。系爭合約書、獲利
      保障條款之簽署，陳瑞庭僅是承辦人，係基於代理「辣食
      房商行」之意思而簽約，契約效果應歸於辣食房商行即趙
      翊翔。
    2.依原告所提資料，均以「手寫」方式標記點菜單號碼，惟
      陳瑞庭於97年5 月11日即以電子郵件要求加盟主須印製有
      流水編號之點菜單、外送訂購單，如此才能真實反應營業
      額，於扣除支出後，再行結算，且因時間較趕，同意第1
      個月可以暫緩，但之後一定要提供有流水編號之點菜單以
      供查核，但原告置之不理，顯違約在先，不得請求獲利保
      障。
    3.依原告提出之現有單據計算，原告亦僅能請求98萬2,122
      元。
  (二)趙翊翔辯稱：
    1.趙翊翔雖與陳瑞庭簽署系爭品牌代理合約書，惟僅授權陳
      瑞庭使用辣食房品牌推展麻辣滷味加盟連鎖，從未授權陳
      瑞庭使用「辣食房商行」及趙翊翔之名義與他人簽訂任何
      契約。
    2.陳瑞庭係未經趙翊翔同意，於97年4 月24日，以「公司名
      稱：辣食房商行」、「統一編號：00000000」、「承辦人
      ：陳龍城」名義，與原告系爭加盟合約書，並偽造辣食房
      與趙苙登之印章及印文，向原告收取加盟費用。
    3.對原告與陳瑞庭間之往來情形完全不清楚，依原告提出之
      現有單據計算，原告亦僅能請求98萬2,122元。
  (三)均聲明請求判決：原告之訴及假執行之聲請均駁回；如受不
    利判決，願供擔保請准宣告免為假執行。
三、兩造不爭執之事項：
  (一)系爭加盟合約書、獲利保障條款，立書人甲方部分，載明公
    司名稱為「辣食房商行」，統一編號00000000，承辦人為陳
    龍城（為陳瑞庭的別名）。有系爭合約書、獲利保障條款在
    卷可稽（本院卷一，第13頁至第17頁）。原告簽署之加盟意
    向書，其締約相對人亦載為（甲方）公司名稱「辣食房商行
    」，統一編號00000000，承辦人為陳龍城，亦有加盟意向書
    在卷足憑（本院卷一第18頁）。
  (二)系爭加盟合約書第3 條第2 項約定：「甲方同意於第1 年保
    障乙方獲利每月淨利10萬元，如獲利保障附約條款」。系爭
    獲利保障條款第4 條約定：「保障乙方每月淨利10萬元，保
    障獲利之計算標準及方式如下：1.計算公式為：月營業額─
    房租─食材湯頭成本─人事成本（工讀生除外）─勞健保─
    水電瓦斯─雜支（含文宣、稅捐扣繳）＝利潤（保障10萬元
    以上，含加盟主2 人薪資）；2.店面經營之營業表單應依照
    總部提供詳實填寫備查；3.薪資計算標準方式為：店長（加
    盟主）3 萬元，正職一名2 萬2,000 元（工作時間以9 個小
    時為基準，超時以加班費另計1 小時100 元），工讀生2 名
    時薪95元／HR（此為月營業額45萬元以內之人事費用）；4.
    廣告文宣則由雙方協議後實行之，費用由當月營收中扣除；
    5.因有庫存之因素，獲利保障以3 個月為計算周期，若不足
    保障數額則由總部貼補，若超過數額總部有權抽取利潤如下
    ：..（略）；6.獲利保障結算日期為第4 個月之10日，並於
    結算日3 天內以現金或現金票給付至乙方或匯款至其指定之
    帳戶內」，第5 條約定：「店面所有支出應該都有收據或發
    票為依據」（本院卷一，第13頁、第17頁）。
  (三)辣食房商行為趙苙登（已改名為趙翊翔）獨資之商號，其營
    利事業統一編號為00000000號，登記字號為桃商登字第0951
    4153號。有營業事業登記證在卷可參（本院卷一，第22頁）
    。
  (四)趙翊翔（即趙苙登）與陳瑞庭簽署系爭品牌代理合約書（本
    院卷一，第57頁至第60頁）。
四、本件爭點：
  (一)原告提出之點菜單，是否合於約定？
    1.兩造是否約定點菜單流水編號須使用印列方式？
    2.原告提出手寫流水編號之點菜單，是否與印列流水編號之
      點菜單有不同效果？
  (二)原告得請求之金額為若干？
  (三)原告是否得請求被告共同給付保證獲利款？
五、茲分述如下：
  (一)被告無法證明兩造曾約定原告須提出列印流水編號之點菜單
    ：
    1.綜觀系爭加盟契約、獲利保障條款，均未要求原告須提出
      列印流水編號之點菜單。且依獲利保障條款之約定，原告
      須負之義務為「店面加裝網路監視系統，並提供帳號密碼
      予甲方，以方便甲方進行營業督核」、「店面所有支出應
      該都有收據或發票為依據」（第2 條、第4 條第6 款，本
      院卷一第17頁參照），並無「原告應印製有流水號碼之點
      菜單」此一義務，被告抗辯原告違反「印製有流水編號之
      點菜單」之契約義務，故已違約而不得請求獲利保障款云
      云，已乏依據。
    2.被告提出「營業日報表」（本院卷三，第106 頁至第112
      頁），以其上有「點餐單使用單號」、「外送單使用單號
      」欄位為由，抗辯確有要求原告印製流水單號之點菜單云
      云。惟上開欄位僅係「單號」之填載，至點菜單上之編號
      究係手寫或列印，於上開營業日報表上並無任何要求，尚
      難據以認定被告確曾要求原告須列印有流水編號之點菜單
      。
    3.被告復抗辯業於97年5 月11日以電子郵件要求原告須列印
      有流水編號之點菜單云云。惟查上開電子郵件之主旨為「
      蜀中唐門文宣設計」，附加檔案為「外送訂購單」及「點
      菜單」之空白格式（本院卷三，第96頁至第98頁），堪認
      僅為點菜單設計格式之參考。又上開點菜單、外送訂購單
      右上角雖印有「NO.970」，惟亦難據以認定被告業已要求
      原告印製有流水編號之點菜單，更未能證明兩造於原訂立
      之加盟合約書外，另就「原告應印製有流水編號之點菜單
      」乙節已達成意思表示合致。
    4.原告提出之點菜單，為其營業額之證明，至其點菜單編號
      究為列印或手寫，其證明力當無歧異，被告以點菜單之流
      水編號均係手寫者為由，拒絕給付原告保障獲利款，即難
      採信。
  (二)原告所得請求之金額為98萬2,122 元：
    1.被告並不爭執原告所提出之支出收據、發票為真正。亦不
      爭執原告已提出之點菜單為真正，惟以點菜單無列印之流
      水編號，故原告可能隱匿部分點菜單為由，主張原告低報
      其營業金額。然被告既未能舉證證明實際營業金額較原告
      主張者為高，其抗辯自無足取。
    2.依兩造不爭執事項(二)所示之系爭加盟合約書及獲利保障條
      款，原告得請求補足其每月10萬元之保障獲利。而兩造依
      原告提出之點菜單、收據、發票等單據（部分證物外放）
      核算結果，認原告所得請求之金額為98萬2,122 元（本院
      卷三，第174 頁），堪認原告所得請求給付之保障獲利款
      ，金額為98萬2,122 元。
  (三)陳瑞庭應係以代理辣食房商行即趙翊翔之意思，代理辣食房
    商行與原告成立系爭加盟合約，原告得請求被告趙翊翔即趙
    苙登即辣食房商行給付保證獲利款：
    1.趙翊翔雖辯稱未授權陳瑞庭以辣食房商行之名義與他人訂
      立加盟契約云云，惟伊與陳瑞庭間簽有系爭品牌代理合約
      ，第1 條約定：「甲方（即趙翊翔即辣食房商行）同意授
      權乙方（陳瑞庭）使用「辣食房」品牌推展麻辣滷味加盟
      連鎖」（本院卷一，第57頁）。而系爭加盟合約書、獲利
      保障條款，於左上角亦明載「辣食房」字樣（本院卷一，
      第12頁至第17頁），再參諸系爭加盟合約所載之立約當事
      人（兩造不爭執事項(一)參照），堪認陳瑞庭係依系爭品牌
      代理合約之授權，而以承辦人身分，代理趙翊翔即辣食房
      商行與原告締約。趙翊翔辯稱陳瑞庭未得授權或逾越授權
      ，不得與他人訂立加盟合約云云，尚難信取。
    2.系爭品牌代理合約第2 條約定之權利義務與利潤分配方式
      為：「一甲方（即趙翊翔即辣食房商行）同意加盟招商之
      所有加盟相關權利金等利潤由乙方（陳瑞庭）收取，惟乙
      方應負責招商後展店之所有工作事項。二對於加盟店所應
      提供之原物料由甲方提供，甲方同意提撥其中利潤之15%
      為乙方輔導加盟店之費用... 。三雙方各自負責之項目如
      下：...7. 由辣食房總店負責商品之整理規劃，擬定加盟
      店銷售商品品項及價格策略。8.由辣食房總店負責規劃所
      提供之原物料價格策略。9.由辣食房總店負責規劃經營技
      術教育訓練的執行」（本院卷一，第57頁至第58頁）。已
      足認趙翊翔確有授權陳瑞庭代理辣食房商行招攬加盟商。
      趙翊翔亦陳稱：「陳瑞庭是先來跟我簽約才去招商，加盟
      金都是陳瑞庭來收，我只是提供原物料」、「我有開一家
      店，因為原物料是我研發的，調配的比例也只有我知道，
      如果加盟主不知道怎麼調配的話，陳瑞庭會將加盟主帶到
      我店裡由我示範，但我都不知道加盟主到底是誰」（本院
      卷三，第89頁），堪信趙翊翔對於伊與陳瑞庭間有系爭品
      牌代理合約，及陳瑞庭依據系爭品牌代理合約招攬加盟主
      之情，知之甚詳，況陳瑞庭會帶加盟主至趙翊翔處，由趙
      翊翔示範原物料之調配方式，則趙翊翔辯稱未授權陳瑞庭
      與他人訂立加盟契約云云，洵屬無據。
    3.按代理人於代理權限內，以本人名義所為之意思表示，直
      接對本人發生效力，民法第103 條第1 項定有明文。亦即
      本人與為法律行為之他造當事人間，直接發生權利義務關
      係，代理人並不享受其權利及負擔義務（最高法院70年度
      台上字第1858號裁判參照）。而陳瑞庭向原告招攬加盟業
      務時，業已明示以承辦人之身分，代理辣食房商行與原告
      簽約之意旨，原告亦認知與其訂約之契約相對人為辣食房
      商行，此觀諸系爭加盟合約書之記載即明。則依上開法條
      規定，系爭加盟合約書自存在於原告與辣食房商行之間，
      非存在於原告與陳瑞庭之間。從而，原告依系爭加盟合約
      書及獲利保障條款之約定，請求辣食房商行（即趙翊翔）
      給付保障獲利款98萬2,122 元，自於法有據。陳瑞庭既為
      代理人，法律效果自不及之，原告依系爭加盟合約書及獲
      利保障條款之約定，請求陳瑞庭共同給付，即不應准許。
六、按給付無確定期限者，債務人於債權人得請求給付時，經其
    催告而未為給付，自受催告時起，負遲延責任。其經債權人
    起訴而送達訴狀，或依督促程序送達支付命令，或為其他相
    類之行為者，與催告有同一之效力；又應付利息之債務，其
    利率未經約定，亦無法律可據者，週年利率為百分之五，民
    法第229 條第2 項、第203 條分別定有明文。從而，原告請
    求趙翊翔即辣食房商行給付98萬2,122 元，及自起訴狀繕本
    送達翌日即99年2 月3 日起至清償日止，按週年利率5%計算
    之利息，為有理由，應予准許。逾此部分之請求，即屬無據
    ，應予駁回。
七、兩造陳明願供擔保，分別聲請宣告假執行及免為假執行，經
    核原告勝訴部分並無不合，爰酌定相當之擔保金額併宣告之
    。至原告敗訴部分，其假執行之聲請即失所附麗，應併予駁
    回。
八、本件事證已臻明確，兩造其餘攻擊防禦方法及所提出之證據
    ，於判決結果均不生影響，無庸一一論述，併予敘明。
九、據上論結，原告之訴為一部有理由，一部無理由，依民事訴
    訟法第79條、第390 條第2 項、第392 條，判決如主文。
中    華    民    國   100    年    1     月    26    日
                  民事第二庭  法  官  王怡雯
以上正本證明與原本無異。
如對本判決上訴，應於判決送達後20日內向本院提出上訴狀，若
委任律師提起上訴者，應一併繳納上訴審裁判費，否則本院得不
命補正逕行駁回上訴。
中    華    民    國   100    年    1     月    28    日
                              書記官  林冠伶